臺灣板橋地方法院民事判決　　　　　　 100年度簡上字第11號
上　訴　人　彬峸工程有限公司
法定代理人　李水木
上　訴　人　江春德
被上訴人　　華億電線電纜股份有限公司
法定代理人　顏華村
訴訟代理人　顏睿亨
　　　　　　劉育誠
上列當事人間請求給付票款事件，上訴人對於中華民國99年11月
30日本院板橋簡易庭99年度板簡字第1698號第一審判決提起上訴
，經本院合議庭於100年3月15日言詞辯論終結，判決如下：
    主  文
原判決廢棄。
被上訴人在第一審簡易之訴駁回。
第一、二審訴訟費用由被上訴人負擔。
    事  實 及 理  由
一、被上訴人於原審起訴主張：伊執有訴外人維鯨科技有限公司
    （下稱維鯨公司）所簽發，發票日民國99年8月25日，金額
    新台幣（以下同）541,966元，付款人彰化商業銀行三峽分
    行，票據號碼ＧＮ0000000，並經上訴人彬峸工程有限公司
    （下稱彬峸公司）及江春德背書之支票一紙，詎於99年8 月
    25日為付款提示，竟因存款不足而退票，上訴人彬峸公司及
    江春德既均為背書人，自應依票據法第144條準用第96條第1
    項規定，對執票人連帶負責，被上訴人自得對上訴人行使追
    索權，為此爰依票據之法律關係，聲明請求上訴人應連帶給
    付被上訴人541,96 6元及自99年8月25日起至清償日止按週
    年利率百分之六計算之利息。（原審為被上訴人全部勝訴之
    判決，上訴人不服而均提起上訴）
二、上訴人均以：系爭支票係由發票人記載受款人為被上訴人，
    被上訴人自應先證明背書連續，即證明系爭支票係由何人背
    書轉讓予被上訴人，否則即為背書不連續，上訴人自均不負
    票據背書責任。另上訴人彬峸公司復辯稱：其因將所承包之
    中山科學研究院電源改善工程，部分轉包予上訴人江春德承
    作，而授權上訴人江春德代刻上訴人彬峸公司之行政便章，
    俾便工程報表使用，惟上訴人江春德竟未經上訴人彬峸公司
    同意，擅自越權蓋用上開所保管之彬峸公司行政便章於系爭
    支票背面，上訴人彬峸公司既非背書人，且更足證背書不連
    續，被上訴人自不得請求上訴人給付票款，因而於本院聲明
    請求廢棄原判決，被上訴人在第一審之訴駁回。
三、本件被上訴人主張執有分別經上訴人二人背書之系爭支票一
    紙，屆期提示卻因存款不足而退票，因而起訴請求上訴人連
    帶給付票款。上訴人則以系爭支票所載之受款人為被上訴人
    ，且支票背面彬峸公司行政便章係上訴人江春德無權蓋用，
    因而抗辯系爭支票背書不連續，上訴人尚不得行使票據權利
    等情為辯。則本件首應審究者乃系爭支票是否係屬背書不連
    續？
四、按執票人應以背書之連續，證明其權利，票據法第37條第1
    項前段定有明文，此項規定，依同法第144條並為支票所準
    用。本件系爭支票記載被上訴人為受款人，上訴人汪松男、
    李武雄、陳萬益、黃士衡為背書人，被上訴人似未背書，其
    上印章，似係提示領款人章，果係如此，則其背書不連續，
    被上訴人自無追索權可言，最高法院76年台上字587號判決
    意旨可資參照。是由支票發票人將受款人記載於支票時，須
    由受款人先為背書轉讓，始能認為背書之連續。經查：系爭
    支票係記載受款人為被上訴人，而支票背面雖蓋有被上訴人
    印章，但被上訴人已自認「係存入支票提示時才蓋的，當時
    就已經先有彬峸公司及江春德印章，我們拿到支票時，受款
    人的記載及背書人的背書面都已經完成」（見本院卷第21頁
    背面準備程序筆錄及言詞辯論筆錄第2頁），系爭支票既記
    載被上訴人為受款人，但被上訴人對上訴人既未背書，而係
    提示交換時始行蓋用領款人章，揆之前開說明，本件支票自
    屬背書不連續。
五、復按由執票人依票據法第144條準用同法第25條第2項規定，
    於無記名支票之空白內，記載受款人，並將支票轉讓與受款
    人時，則因受款人並非自發票人受讓支票之人，不能因該受
    款人未在支票背書，遽指為背書不連續，最高法院72年台上
    字第4360號判決固著有明文。惟系爭支票之受款人記載乃係
    發票人即訴外人維鯨公司所記載，並非背書人即上訴人江春
    德所記載之事實，並據上訴人江春德指明因其要付款予被上
    訴人，故係伊要求其客戶即發票人維鯨公司開票時直接記載
    受款人為被上訴人，但嗣因被上訴人外務人員要求客票背書
    須有公司印章，伊始再蓋用彬峸公司及江春德印章後才交付
    予被上訴人等語，而被上訴人雖主張該受款人之記載係上訴
    人江春德所為云云，但既為上訴人江春德所否認，被上訴人
    亦自承並未親見，亦無證據證明系爭支票係江春德所為等情
    ，則依法被上訴人本即應以背書之連續用以證明其權利，自
    應就所主張上訴人江春德於背書時記載被上訴人為受款人，
    變更為記名支票因而係背書連續之有利事實，負舉證責任，
    其既不能舉證證明，徒以其並未與維鯨公司往來交易，維鯨
    公司不可能記載被上訴人公司為受款人云云為辯，要屬無據
    。是系爭支票自應認係屬背書不連續甚明。
六、綜上所述，系爭支票既係由發票人記載被上訴人為受款人，
    但被上訴人對上訴人既未背書，而係提示交換時始行蓋用領
    款人章，則其背書不連續，被上訴人自無追索權可言。被上
    訴人主張係上訴人江春德於背書時記載被上訴人為受款人，
    而變更為記名支票云云，尚屬不能證明而不足採。從而，被
    上訴人本於支票票據追索權之法律關係，請求上訴人連帶給
    付票款541,966元及自99年8月25日起至清償日止按週年利率
    百分之六計算之利息為無理由，不應准許。原審判命上訴人
    給付並依職權為假執行之宣告，自有未洽。上訴意旨指摘原
    判決不當，求予廢棄改判，為有理由，自應由本院予以廢棄
    改判如主文第2項所示。
七、本件判決事證基礎已臻明確，兩造其餘有關上訴人江春德蓋
    用上訴人彬峸公司印章是否係無權代理及發票人維鯨公司法
    定代理人簽發系爭支票時已死亡，系爭支票是否係屬人頭票
    等攻擊防禦方法並所援用之證據，經斟酌後已與判決結果不
    生影響，爰不再一一論述，併予敘明。
八、據上論結，本件上訴為有理由，並依民事訴訟法第436條之1
    第3項、第450條、第78條判決如主文。
中    華    民    國  100    年    3    月    29    日
                  民事第二庭    審判長法  官  陳麗玲
                                      法  官  李行一
                                      法  官  朱耀平
以上正本證明與原本無異
本件不得上訴
中    華    民    國  100    年    3    月    29    日
                                      書記官  林珊慧